【裁判字號】    97,交簡上,230
【裁判日期】    970922
【裁判案由】    過失傷害
【裁判全文】
臺灣板橋地方法院刑事判決       97年度交簡上字第230號
上  訴  人  丁○○
即  被  告
                    3樓
上列上訴人即被告因過失傷害案件，不服本院97年度交簡字第39
95號中華民國97年8 月13日第一審判決（聲請簡易判決處刑案號
：97年度偵字第18975 號），提起上訴，本院管轄之第二審合議
庭認應適用通常程序，自為第一審判決如下：
    主      文
原判決撤銷。
本件公訴不受理。
    理  由
一、本件聲請簡易判決處刑意旨略以：被告丁○○於民國97年2
    月28日下午，駕駛車牌號碼NC-2012 號自小客車，沿臺北縣
    板橋市○○路○ 段往浮洲橋方向行駛，嗣於同日15時15分許
    ，行經文化路1 段與民權路口，欲自路口迴轉往漢生東路方
    向時，本應注意迴車前，應看清無來往車輛，始得迴轉，且
    依當時有日間自然光線、視距良好、路面無缺陷、無障礙物
    等情形，並無不能注意之情事，竟疏未注意及此，即逕自左
    轉欲迴轉到對向車道，適有甲○○騎乘車牌號碼CXE-111 號
    機車搭載乙○○，亦沿文化路1 段往浮洲橋方向行駛，甲○
    ○見狀閃避不及而撞上丁○○駕駛之自小客車左側，甲○○
    因而受有右髖脫臼、右唇撕裂傷之傷害，乙○○則受有右踝
    挫傷、右膝擦傷、疑似腹部段挫傷之傷害，惟丁○○經警前
    往現場處理時，當場承認其為肇事人，對於未發覺之罪自首
    而接受裁判，因認被告涉犯刑法第284 條第1 項前段之過失
    傷害罪嫌等語。
二、然按告訴乃論之罪，告訴人於第一審辯論終結前得撤回其告
    訴；告訴經撤回者，應諭知不受理之判決，刑事訴訟法第23
    8 條第1 項、第303 條第3 款分別定有明文。復按刑事訴訟
    法第238 條第1 項之立法意旨，係重在限制告訴乃論之罪撤
    回告訴之時期，亦即撤回告訴，必須於第一審「辯論終結」
    前，始得為之，逾此時期，即不得為之，以免肇致告訴人操
    縱訴訟程序及輕視裁判之流弊，則依此立法理由，應認此撤
    回告訴之時期限制，並非僅重在第一審終結程序是否經「言
    詞辯論」，而乃著重在告訴人之撤回告訴，須在第一審裁判
    前法院最後得審酌之時點前，故理論上不經言詞辯論之判決
    ，告訴人須於第一審判決前，撤回其告訴；惟法院所為之判
    決，須對外表示，始發生羈束力，如僅制作判決書，並未依
    法定之宣告或送達程序對外表示，則實際不過一種裁判文稿
    ，並無羈束力可言，最高法院著有20年度非字第119 號判例
    意旨可資參照，據此，因刑事簡易判決處刑之案件，不經通
    常審判程序，法院應立即處分，刑事訴訟法第449 條第1 項
    、第453 條定有明文，則簡易程序之判決，因其不經言詞辯
    論及宣示判決程序，在未依法定送達程序對外表示前，不過
    為一種裁判文稿，並無羈束力，自不宜限制過嚴，不許告訴
    人於判決依法定送達程序對外表示前，撤回其告訴，以保障
    人權，核予敘明。
三、本件告訴人甲○○、乙○○2 人告訴被告過失傷害案件，聲
    請簡易判決處刑書認被告係觸犯刑法第284 條第1 項前段之
    過失傷害罪嫌，該罪依同法第287 條之規定，須告訴乃論；
    經查，告訴人2 人與被告間之上開過失傷害糾紛，業據告訴
    人2 人於聲請人97年7 月7 日起訴後之97年8 月13日，向臺
    灣板橋地方法院檢察署遞狀提出本件刑事撤回告訴狀，併經
    臺灣板橋地方法院檢察署於97年8 月22日轉送至本院收受各
    情，有臺灣板橋地方法院檢察署97年8 月22日丙○慎收97偵
    18975 字第92800 號函所附告訴人2 人之刑事撤回告訴狀，
    及該函文上所蓋本院收狀戳章可稽，而原審法院雖於97年8
    月13日即為原審被告有罪之判決，然因乃於97年8 月20日方
    將原審判決書郵寄至被告斯時之戶籍地址即「臺中市○○區
    ○○路1 段1101巷15之1 號3 樓」，且因未獲會晤受送達人
    亦無受領文書之同居人、受僱人或應送達處所之接收郵件人
    員，遂依寄存送達之規定，將之寄存於被告前揭住所地之警
    察機關即台中市警察局第四分局南屯派出所，並作送達通知
    書2 份，1 份黏貼於應受送達人上址住所門首，另1 份置於
    該受送達處所信箱或適當位置，以為送達，有送達證書影本
    1 紙在卷可稽，而依刑事訴訟法第62條規定：「送達文書，
    本章有特別規定外，準用民事訴訟法之規定」，民事訴訟法
    第138 條第2 項規定：「寄存送達，自寄存之日起，經10日
    發生效力」，據此，原審判決雖於97年8 月20日即寄存在被
    告住所地之警察機關台中市警察局第四分局南屯派出所，然
    因須加計10日即於97年8 月30日始對被告生送達之效力，而
    本件告訴人2 人撤回告訴之意思表示既業於97年8 月22日到
    達本院，從而，揆諸前揭說明，告訴人2 人顯均於原審判決
    97年8 月30日生送達被告效力前之97年8 月22日，均向本院
    撤回其等告訴，即均屬已合法撤回其等告訴甚明；茲原審未
    及審酌上情，仍行援引聲請簡易判決處刑書，以被告犯刑法
    第284 條第1 項前段之過失傷害罪，而為論罪科刑之諭知，
    容有未洽，本院審酌上情認被告應為不受理判決之諭知，是
    被告以告訴人等均已撤回告訴，原判決不應仍為有罪判決為
    由而提起上訴，即有理由，應由本院管轄之第二審合議庭將
    原判決撤銷改判，並不經言詞辯論逕為不受理之諭知。
四、末按法院得逕以簡易判決處刑者，所科之刑以宣告緩刑、得
    易科罰金之有期徒刑及拘役或罰金為限。檢察官聲請以簡易
    判決處刑之案件，經法院認為有刑事訴訟法第451 條之1 第
    4 項但書第3 款所列之法院於審理後認應為無罪、免訴、不
    受理或管轄錯誤判決之諭知者，應適用通常程序審判之，刑
    事訴訟法第449 條第3 項、第452 條分別定有明文。本件原
    審未及查明告訴人均已具狀撤回其等告訴，致未適用通常程
    序審理，誤以簡易判決處刑，其所踐行之簡易處刑程序違背
    法令而存有瑕疵，為保障當事人之審級利益，本院合議庭依
    通常訴訟程序審判，撤銷原審判決，以第一審法院之地位，
    為第一審判決，檢察官如不服本判決，仍得於法定期間內，
    向管轄第二審法院提起上訴，附此敘明。
據上論斷，應依刑事訴訟法第452條、第455條之1第1項、第3項
、第369 條第1 項前段、第364 條、第303 條第3 款、第307 條
，判決如主文。
中    華    民    國    97    年    9     月    22    日
                  刑事第十七庭  審判長法  官  許必奇
                                      法  官  鄧雅心
                                      法  官  陳明偉
上列正本證明與原本無異。
如不服本判決，應於判決送達後10日內向本院提出上訴狀（應附
繕本），上訴於臺灣高等法院。
                                      書記官  強梅芳
中    華    民    國    97    年    9     月   22     日


司法院資訊處製作；財團法人民間司法改革基金會備份。
